【裁判字號】    99,審訴,3029
【裁判日期】    991014
【裁判案由】    毒品危害防制條例
【裁判全文】
臺灣高雄地方法院刑事判決            99年度審訴字第3029號
公  訴  人  臺灣高雄地方法院檢察署檢察官
被      告  甲○○
上列被告因毒品危害防制條例案件，經檢察官提起公訴（99年度
毒偵字第4638號），被告於準備程序進行中就被訴事實為有罪之
陳述，經本院告知簡式審判程序之旨，並聽取被告與公訴人之意
見後，裁定依簡式審判程序審理，判決如下：
    主  文
甲○○施用第一級毒品，處有期徒刑玖月；又施用第二級毒品，
處有期徒刑陸月，扣案第二級毒品甲基安非他命壹包（含包裝袋
，驗後淨重零點貳柒壹公克）沒收銷燬之。應執行有期徒刑壹年
貳月，扣案第二級毒品甲基安非他命壹包（含包裝袋，驗後淨重
零點貳柒壹公克）沒收銷燬之。
    事  實
一、甲○○前於民國91年間因施用毒品案件，經本院裁定送觀察
    、勒戒，認有繼續施用毒品之傾向，再經本院裁定令入戒治
    處所施以強制戒治，嗣經本院裁定停止戒治，所餘戒治期間
    付保護管束，於92年2 月7 日保護管束期滿而強制戒治執行
    完畢釋放，並由臺灣高雄地方法院檢察署檢察官以92年度戒
    毒偵字第144 號為不起訴處分確定。又於92年間因施用第一
    、二級毒品案件，經臺灣高雄地方法院檢察署檢察官起訴並
    聲請強制戒治，經本院裁定令入戒治處所施以強制戒治，嗣
    因93年1 月9 日法律修正停止戒治，另經本院以92年度訴字
    第2843號判決判處有期徒刑9 月、7 月，合併定應執行有期
    徒刑1 年2 月確定；再於93年間因施用第一、二級毒品案件
    ，經本院以93年度訴字第1484號判決各判處有期徒刑1 年、
    10月，合併定應執行有期徒刑1 年8 月確定；又於95、96年
    間因施用毒品案件，分別經臺灣高等法院高雄分院以96年上
    訴字第683 號及本院以96年度簡字第1883號、96年度訴字第
    3501號、96年度訴字第4282號，分別判處有期徒刑1 年4 月
    、3 月、10月、4 月、5 月、6 月、1 年5 月確定，上開各
    罪經減刑及定執行刑後接續執行，於99年1 月26日縮短刑期
    假釋出監並付保護管束，尚未執行完畢。詎甲○○仍不知悔
    改，未戒斷毒癮，明知海洛因、甲基安非他命係主管機關公
    告查禁之第一、二級毒品，不得施用，竟仍分別基於施用第
    一、二級毒品之犯意，先於99年6 月29日下午6 時許，在其
    高雄縣林園鄉○○村○○○路94號之住處，以將海洛因摻入
    香菸之方式，施用第一級毒品海洛因1 次，復於同日下午8
    時許，在上開地點以燒烤玻璃球吸食煙霧之方式，施用第二
    級毒品甲基安非他命1 次。嗣於99年7 月3 日下午4 時5 分
    許，在高雄縣林園鄉○○路178 號2 樓，為警方發現甲○○
    為毒品治安顧慮人口，當場在其褲袋內扣得其上開施用第二
    級毒品所剩之甲基安非他命1 包（驗後淨重0.271 公克），
    並經其同意為警採集尿液送驗，結果呈嗎啡及甲基安非他命
    之陽性反應，而查悉上情。
二、案經高雄市政府警察局小港分局報告臺灣高雄地方法院檢察
    署檢察官偵查起訴。
    理  由
一、本件被告甲○○所犯係死刑、無期徒刑、最輕本刑為3 年以
    上有期徒刑以外之罪，其於準備程序進行中，就被訴事實為
    有罪之陳述，經受命法官告知簡式審判程序之旨，並聽取當
    事人之意見後，本院合議庭認無不得或不宜改依簡式審判程
    序進行之情形，爰依刑事訴訟法第273 條之1 第1 項規定，
    裁定本件由受命法官獨任進行簡式審判程序。又本件卷內之
    證據資料，依同法第273 條之2 規定，不受同法第159 條第
    1 項關於傳聞法則規定之限制，依法均有證據能力，合先敘
    明。
二、上揭事實，業據被告於本院審理中坦承不諱，並有高雄市立
    凱旋醫院濫用藥物尿液檢驗報告及尿液代碼與姓名對照表（
    檢體編號：J-99260 ，報告轉碼編號：A00000000 ）、搜索
    扣押筆錄、扣案物品目錄表、毒品初步檢驗報告各1 份在卷
    可稽。而扣案毒品1 包（驗後淨重0.271 公克）經送驗後，
    結果確實含有第二級毒品甲基安非他命之成分，此亦有卷附
    正修科技大學超微量研究科技中心檢驗報告1 紙可佐，足認
    被告前開任意性之自白與事實相符，得作為被告有罪之證據
    。又被告曾受如事實欄所載之觀察、勒戒及強制戒治處分執
    行完畢釋放後5 年內，再犯施用毒品罪而經依法追訴處罰完
    畢等事實，亦有卷附本院院內索引卡紀錄表、臺灣高等法院
    被告前案紀錄表各1 份在卷可按。按毒品危害防制條例第20
    條、第23條於93年1 月9 日修正施行後，將施用毒品之刑事
    處遇程序，區分為「初犯」及「五年內再犯」、「五年後再
    犯」3 種，其立法理由謂：「初犯」經觀察、勒戒或強制戒
    治執行完畢釋放後，「五年內再犯」者，因其再犯率甚高，
    原實施之觀察、勒戒及強制戒治既已無法收其實效，爰依法
    追訴或裁定交付審理。至於經觀察、勒戒或強制戒治執行完
    畢釋放後，「五年後再犯」者，前所實施之觀察、勒戒或強
    制戒治已足以遮斷其施用毒品之毒癮，為期自新及協助其斷
    除毒癮，仍適用「初犯」規定，先經觀察、勒戒或強制戒治
    之程序。從而依修正後之規定，僅限於「初犯」及「五年後
    再犯」二種情形，始應先經觀察、勒戒或強制戒治程序。倘
    被告於5 年內已再犯，經依法追訴處罰，縱其第3 次再度施
    用毒品之時間，在初犯經觀察、勒戒或強制戒治執行完畢釋
    放5 年以後，已不合於「五年後再犯」之規定，且因已於「
    五年內再犯」，顯見其再犯率甚高，原實施觀察、勒戒或強
    制戒治，已無法收其實效，即應依該條例第10條處罰（最高
    法院95年第7 次刑事庭會議決議參照）。從而，被告於前開
    初犯觀察、勒戒及強制戒治處分執行完畢釋放後「五年內再
    犯」施用毒品罪，並經依法追訴處罰執行完畢，而本件被告
    再度施用毒品犯行，已不合於「五年後再犯」之規定，揆諸
    前揭說明即應依毒品危害防制條例第10條加以處罰。從而，
    本件事證明確，被告犯行洵堪認定，應依法論科。
三、核被告所為，係犯毒品危害防制條例第10條第1 項之施用第
    一級毒品罪、同條例第10條第2 項之施用第二級毒品罪。被
    告為施用而持有第一、二級毒品之低度行為，為施用第一、
    二級毒品之高度行為所吸收，不另論罪。被告就上開犯行，
    犯意各別，行為互殊，應予分論併罰。爰審酌被告前因施用
    毒品案件，迭經觀察、勒戒、強制戒治及法院科刑判決後，
    竟再為本件犯行，足見其惡習已深，且戒絕毒癮之意志不堅
    ，未能體悟施用毒品對自己、家人造成之傷害及社會之負擔
    ，自屬可議；參以被告施用毒品之前科紀錄非少，犯後坦承
    犯行，且施用毒品本質上係屬戕害自身健康之行為，尚未直
    接危害他人，反社會性程度應屬較低，及其智識程度、生活
    情況等一切情狀，分別量處如主文所示之刑，並依刑法第51
    條第5 款規定，定其應執行之刑，以資懲儆。至扣案第二級
    毒品甲基安非他命1 包（驗後淨重0.271 公克），經送驗後
    ，結果確實含有第二級毒品甲基安非他命之成分，已如前述
    ，應依毒品危害防制條例第18條第1 項前段規定，不問屬於
    犯人與否，宣告沒收銷燬之（上開第二級毒品甲基安非他命
    之包裝因包覆毒品，其上顯留有該毒品之殘渣，衡情自難與
    之剝離，是當應整體視之為毒品，連同該包裝併予宣告沒收
    銷燬之）。至鑑驗耗用之毒品既已滅失，自無庸宣告沒收銷
    燬，併此敘明。
據上論斷，應依刑事訴訟法第273 條之1 第1 項、第284 條之1
、第299 條第1 項前段，毒品危害防制條例第10條第1 項、第2
項、第18條第1 項，刑法第11條、第51條第5 款，判決如主文。
本案經檢察官王清海到庭執行職務。
中    華    民    國    99    年    10    月    14    日
                  刑事第十庭    法  官  林裕凱
以上正本證明與原本無異。
如不服本判決應於收受判決後10日內向本院提出上訴書狀，並應
敘述具體理由。其未敘述上訴理由者，應於上訴期間屆滿後20日
內向本院補提理由書(均須按他造當事人之人數附繕本)「切勿逕
送上級法院」。
中    華    民    國    99    年    10    月    14    日
                                書記官  黃振祐
附錄所犯法條
毒品危害防制條例第10條
施用第一級毒品者，處 6 月以上 5 年以下有期徒刑。
施用第二級毒品者，處 3 年以下有期徒刑。

司法院資訊處製作；財團法人民間司法改革基金會備份。
